【裁判字號】    89,上訴,3523
【裁判日期】    901231
【裁判案由】    毒品危害防制條例等
【裁判全文】
臺灣高等法院刑事判決                          八十九年度上訴字第三五二三號
    上  訴  人
    即  被  告  丁○○
    選任辯護人  吳振東
右上訴人因洩漏國防以外秘密罪案件，不服臺灣宜蘭地方法院八十九年度訴字第三二
號，中華民國八十九年八月十七日第一審判決（起訴案號：臺灣宜蘭地方法院檢察署
八十八年度偵字第二二八八號、第四四七五號），提起上訴，本院判決如左：
    主  文
上訴駁回。
    事  實
一、丁○○為宜蘭縣警察局宜蘭分局之員警，為依據法令從事公務之人員，明知汽車
    車籍相關資料為交通部公路局所執掌之監理業務，涉及個人隱私，甚而影響犯罪
    偵辦，除有正當理由外，並未對外開放，從而該車籍相關資料為關於中華民國國
    防以外應秘密之消息，不得洩漏；且丁○○應知悉於職務上透過電腦連線所查詢
    之資料，應列為機密文件加以管制，不可提供非因公務需要之人員。竟於其任職
    宜蘭縣警察局宜蘭分局民族派出所副主管期間，與轄內開設「紫羅蘭男士護膚坊
    」實際負責人戊○○熟稔之故，於民國（下同）八十八年四月二十三日接受戊○○之請託，查詢車牌號碼Ｇ五─三八八九號自用小客車之車籍資料，而利用不知
    情之同事乙○○透過電腦連線查詢前述Ｇ五─三八八九號自用小客車之車籍資料
    ，得知係法務部調查局宜蘭縣調查站所屬之偵防車後，當場洩漏與戊○○，嗣因
    斯時該調查站人員循線逮捕涉嫌販賣第一級毒品之共犯丙○○（業經本院另案判
    處有期徒刑貳年）後，欲續拘提戊○○之夫即販賣第一級毒品之主嫌甲○（業經
    原審判處無期徒刑，褫奪公權終身，被告甲○提起上訴，現由本院審理中）之際
    ，戊○○旋以電話通知甲○，致使該調查站人員拘提無著。
二、案經法務部調查局宜蘭調查站移送台灣宜蘭地方法院檢察署檢察官偵查起訴。
    理  由
一、上訴人即被告丁○○固不否認因職務上透過電腦連線所查詢之資料，應列為機密
    文件加以管制，不可提供非因公務需要之人員等情，惟矢口否認故意洩漏中華民
    國國防以外應秘密消息之犯行，辯稱：伊係向乙○○查詢，乙○○向他說是調查
    站的車子，他請乙○○確認後，口頭複誦時脫口而出，適巧為戊○○聽見云云。
    惟查：前揭車籍資料為丁○○利用於勤務中心任職之同事乙○○以終端工作站之
    查詢密碼透過電腦連線查詢之事實，為被告丁○○所坦承不諱，且有內政部警政
    署八十八年七月十九日（八八）警署資字第八一二四六號函在卷可稽（見八十八
    年度他字第三九０號卷第五十八頁）。而戊○○於八十八年四月二十三日曾聯絡
    員警陳炳章及黃有信，查詢車牌號碼Ｇ五─三八八九號自用小客車之車籍資料，
    為陳炳章所拒，戊○○聯絡黃有信不著，旋請託被告丁○○代為查詢，由丁○○
    查出該車為宜蘭縣調查站所屬車輛，並予告知等情，亦據證人戊○○於檢察官偵
    訊時證述在卷（見八十八年度偵字第二二八八號卷第六十頁），且核與作業時間
    為八十八年四月二十五日十七時零四分之通訊監察作業報告摘要表上記載：陳炳
    章曾以電話聯絡戊○○，陳炳章問：「你黃敏惠（即丙○○）是怎樣？」戊○○
    答以：「就是身上有四號被抓，他去銀行拿東西，我叫你查那個車號，有沒有個
    Ｇ五─三八八九號跟我那一台啊，那就是調查站的，他早上被抓下就有一台ＢＭ
    Ｗ的跟我，我宜蘭、羅東組都找不到，我拜託丁○○給我打，丁○○一打就說那
    是調查站的．．．」「我就去那邊問車號嘛。問被告丁○○調查站在那裡，他說
    在宜蘭橋左轉」（見通訊監察摘要表第二頁）等情相符，且由前揭對話可知該車
    為調查站所有一事，確為丁○○所告知。至戊○○嗣雖於偵查中及本院調查時改
    稱係在丁○○講電話時聽到「調查局」三個字，並非丁○○主動告訴她的云云。
    惟參諸證人乙○○於偵查中證稱：當天丁○○打電話進來要查這部車，伊用台語
    跟丁○○說是調查站的車，丁○○只回答說知道了就將電話掛斷，並未重複伊所
    說的話等語（見八十八年度他字第三九０號卷第六十三頁反面）。顯見被告丁○○並非在無意中複誦而遭戊○○所聽見，則戊○○前揭證詞顯為事後迴護之詞，
    委無足採。又戊○○與被告丁○○原係舊識，業據戊○○供承在卷（見同上卷第
    三十二頁反面），而被告丁○○於本院供稱，其係因戊○○告知，她的會計被人
    押走，且有可疑的車子跟蹤她，所以請求其幫忙查詢車籍資料（見本院九十年十
    二月十八日審判筆錄）。衡情，當被告查知車子來源後，縱未告知戊○○實情，
    以其身具司法警察之身分，亦當採取必要之偵查措施，斷無可能如被告於偵查中
    所述，僅要求戊○○另去派出所報案而已（見同上卷第二十頁反面），足認被告
    丁○○之辯詞，並不可採。而前揭資料不得任意向無關之他人透漏等規定，亦為
    被告丁○○所明知，復有交通部公路局台北區監理站八十八年十二月十三日出具
    之八八北監宜字第八八二四０四０號函附足佐（見八十八年偵字第四四七五號卷
    第三頁至第四頁），本案事證明確，被告丁○○之犯行洵堪認定。
三、核被告丁○○所為，係犯刑法第一百三十二第一項之洩露中華民國國防以外秘密
    罪。原審審酌被告丁○○身為警員主管、不知潔身自愛，竟洩露應秘密事項與犯
    罪嫌疑人之關係人、致查緝犯罪受阻、其生活狀況、智識程度及犯罪後態度等一
    切情狀，適用刑法第一百三十二條第一項，判處被告有期徒刑捌月，經核認事用
    法，經核並無不合。被告上訴意旨，仍執前詞，否認犯行，辯稱非為故意，是不
    小心被站在身後之戊○○聽到的云云，指摘原判決不當，洵無理由，應予駁回。
據上論斷，應依刑事訴訟法第三百六十八條，判決如主文。
本案經檢察官沈明彥到庭執行職務。
中    華    民    國      九十    年       十二     月      三十一      日
                             臺灣高等法院刑事第二十二庭
                                 審判長法  官  許  正  順
             法  官  胡  方  新
                                       法  官  林  明  俊
右正本證明與原本無異。
不得上訴。
                                       書記官  蕭  進  忠
中    華    民    國      九十一  年       一       月        二        日
刑法第一百三十二條第一項
公務員洩漏或交付關於中華民國國防以外應秘密之文書、圖書、消息或物品者，處三
年以下有期徒刑。


司法院資訊處製作；財團法人民間司法改革基金會備份。
